臺灣高等法院民事裁定　　　　　　　　 100年度抗字第1373號
抗　告　人　金鄭梅
上列抗告人因與相對人尤英男、周吉內（即周國正之繼承人）間
聲請假扣押事件，對於中華民國99年10月8日臺灣臺北地方法院9
9年度全字第427號裁定，提起抗告，本院裁定如下：
    主      文
原裁定廢棄。
相對人於原法院之聲請駁回。
聲請及抗告費用由相對人負擔。
    理      由
一、原相對人周國正於抗告人提起抗告前之民國（下同）100年1
    月3日死亡，其繼承人尤英男、周吉內於100年10月12日依法
    向本院聲明承受訴訟（見本院卷第8頁），並提出戶籍謄本
    及財政部臺北市國稅局遺產稅繳清證明書（見本院卷第24至
    26頁）為證，核與民事訴訟法第175條規定相符，應予准許
    ，合先陳明。
二、周國正於原法院聲請意旨略以：其長期旅居美國，經常往返
    大陸及韓國等地從事鞋業生意，對於臺灣之不動產交易並不
    熟悉；而抗告人利用周國正不定期返臺接受其按摩服務之機
    會，逐漸獲得周國正之信賴，在抗告人慫恿下，周國正於98
    年8月間同意委託抗告人，以周國正名義購買臺北市大安區
    ○○○路2段148巷4號6樓之房屋（下稱系爭房屋），價格為
    新臺幣（下同）3,008萬5,000元，並由周國正授權抗告人至
    中國信託銀行東門分行提領上開金額。詎周國正於99年10月
    2日返臺發現抗告人竟違反當初約定，將系爭房屋登記為其
    所有，經周國正質問後，抗告人同意返還，雙方並於同年月
    4日委請代書辦理過戶事宜，嗣抗告人之律師於同年月6日來
    電告知終止過戶，足徵抗告人有意詐欺周國正甚明，顯有隱
    匿財產，並恐有繼續變賣其財產之虞，為保全強制執行，願
    供擔保以代釋明，就抗告人之財產在3,008萬5,000元範圍內
    予以假扣押云云。原裁定乃命周國正以1,003萬元為抗告人
    供擔保後，得對抗告人之財產於3,008萬5,000元範圍內為假
    扣押。
三、抗告意旨略以：周國正就本件假扣押之聲請，並未提出任何
    可供即時調查之證據以釋明其假扣押之「請求」及「假扣押
    之原因」，縱其陳明願供擔保，仍不得准其供擔保以補釋明
    之欠缺，是其假扣押自不應准許；原裁定竟准為抗告人之聲
    請，與法尚有未合，應予駁回等語。
四、按債權人就金錢請求或得易為金錢請求之請求，欲保全強制
    執行者，得聲請假扣押。假扣押，非有日後不能強制執行或
    甚難執行之虞者，不得為之。請求及假扣押之原因應釋明之
    ，民事訴訟法第522條第1項、第523條第1項、第526條第1項
    定有明文。而所謂假扣押之原因，依同法第523條第1項規定
    ，係指日後有不能強制執行或甚難執行之虞或應在外國為強
    制執行之情形，如債務人浪費財產，增加負擔，或就其財產
    為不利益之處分，將成為無資力之狀態，或將移住遠地、逃
    匿無蹤、隱匿財產等是。債權人就假扣押之原因，依法有釋
    明之義務，亦即須提出可使法院信其主張為真實之證據，必
    待釋明有所不足，而債權人陳明願供擔保或法院認為適當者
    ，法院始得定相當之擔保，命供擔保後為假扣押，若債權人
    未釋明假扣押之原因，即不符假扣押之要件（最高法院94年
    度臺抗字第156號、97年度臺抗字第649號、98年度臺抗字第
    517號裁定參照）。又債權人不得未為任何釋明，而全以擔
    保代其釋明之責，且如釋明不足無法由債權人供擔保以補足
    之，法院仍應駁回債權人之聲請，非一經債權人陳明願供擔
    保，即當然准為假扣押。
四、經查，周國正於原法院所為之主張，固據其提出中國信託銀
    行東門分行存摺、名片、土地及建築改良物所有權買賣移轉
    契約書、抗告人之印鑑證明等件（以上均影本，見原法院卷
    第7至15頁）為憑，足認周國正已釋明其請求之原因。惟就
    抗告人有何日後不能強制執行或甚難執行之虞之假扣押原因
    ，周國正於原法院並未提出任何可即時調查之證據，以供釋
    明，而於本院令相對人陳述意見，相對人雖陳稱「抗告人目
    前並無正當工作，顯屬於無資力之狀況，且依臺灣臺北地方
    法院99年度司執全字第1112號執行命令之執行結果，抗告人
    名下除遭查封登記之系爭房屋及另一林口房屋外，並無任何
    銀行之存款債權，也無薪資債權及執行業務所得，所有臺灣
    集中保管結算所股份有限公司之投資股票也皆處分一空，甚
    至連臺北富邦商業銀行股份有限公司之大利多利率變動型年
    金保險共計約700萬元，也遭抗告人解約侵占，亦即，抗告
    人於100年9月26日臺灣臺北地方法院檢察署99年度他字第11
    103號詐欺等案件供稱，其於99年10月將臺北富邦商業銀行
    股份有限公司之大利多利率變動型年金保險解約，解約金50
    0多萬元已以現金方式交付相對人云云？惟相對人從頭到尾
    未收受此部分金額，且抗告人也未提出相對人簽收之收據或
    以匯款方式支付！在在可證，抗告人明顯有浪費財產或就其
    財產為不利益之處分，將成為無資力之情形，符合上開最高
    法院之見解，故抗告人尚屬有資力，足證本案顯有假扣押之
    原因及必要，而有民事訴訟法第523條第1項規定『有日後不
    能強制執行或甚難執行之虞』之情形」云云，並另提出99年
    10月3日臺北市政府警察局大安分局瑞安街派出所員警工作
    紀錄簿、刑事告訴狀、臺灣臺北地方法院檢察署通知、民事
    起訴狀、臺灣臺北地方法院民事卷宗、信函、臺灣臺北地方
    法院100年8月15日言詞辯論筆錄等件（以上均影本，見本院
    卷第23頁、第36至53頁）。然前開資料均與抗告人有何「日
    後不能強制執行或甚難執行之虞」，毫無關聯；相對人對於
    上揭主張抗告人無正當工作、顯無資力、無任何銀行存款債
    權、薪資債權及執行業務所得，股票也皆處分一空，並將臺
    北富邦商業銀行股份有限公司之大利多利率變動型年金保險
    解約等假扣押原因，未提出任何證據予以釋明，即不符假扣
    押之要件，雖其陳明願供擔保以代釋明，惟依上開說明，仍
    屬不應准許。原裁定不察，遽為准許，容有未合，抗告意旨
    指摘原裁定不當，求予廢棄，為有理由，爰由本院廢棄原裁
    定，並駁回相對人假扣押之聲請。
五、據上論結，本件抗告為有理由，爰裁定如主文。
中    華    民    國   100    年    10    月    24    日
                  民事第十五庭
                      審判長法  官  林恩山
                            法  官  方彬彬
                            法  官  郭松濤
正本係照原本作成。
本裁定除以適用法規顯有錯誤為理由，不得再抗告。如提起再抗
告，應於收受送達後10日內委任律師為代理人向本院提出再抗告
狀，並繳納再抗告費新臺幣1,000元整。
中    華    民    國   100    年    10    月    25    日
                            書記官  方素珍